【裁判字號】    98,簡上,608
【裁判日期】    981030
【裁判案由】    傷害等
【裁判全文】
臺灣高雄地方法院刑事判決             98年度簡上字第608號
上  訴  人
即  被  告  丙○○
上列上訴人因傷害等案件，不服民國98年5 月21日本院高雄簡易
庭97年度審簡字第6311號第一審刑事簡易判決（聲請簡易判決處
刑案號：臺灣高雄地方法院檢察署97年度偵字第11638 號），提
起上訴，本院管轄之第二審合議庭判決如下：
    主  文
原判決撤銷。
丙○○犯傷害罪，處拘役伍拾日，如易科罰金，以新台幣壹仟元
折算壹日。又犯強制罪，處拘役肆拾日，如易科罰金，以新台幣
壹仟元折算壹日。應執行拘役捌拾日，如易科罰金，以新台幣壹
仟元折算壹日，緩刑貳年。
    事  實
一、丙○○與乙○○原係男女朋友（案發後已結婚），甲○○係
    乙○○之表妹。因丙○○積欠乙○○債務，乙○○遂於民國
    96年5 月20日下午6 時30分許，與甲○○一起至丙○○租住
    之高雄市○○區○○路42巷6 弄12號之3 四樓（下稱被告租
    住處）催討債務。嗣雙方一言不和發生口角，丙○○徒手毆
    打甲○○頭部（未成傷），甲○○欲報警處理，丙○○因而
    心生不滿，竟基於強制及恐嚇之犯意，持刀在甲○○面前揮
    舞，並在乙○○欲保護甲○○而擋在2 人中間勸阻時，持刀
    架住乙○○之脖子，以「我還沒找妳算帳，妳還敢擋在我前
    面」等語恐嚇乙○○，嗣後並將乙○○推開，持續持刀在甲○○面前揮舞，並對乙○○、甲○○恐嚇稱「打電話報警試
    試看」等語，使乙○○、甲○○均心生畏懼，致生危害於安
    全，並以此強暴、脅迫之方式妨害乙○○、甲○○行使報警
    之權利。丙○○另基於傷害之犯意，於嗣後持刀揮舞之際劃
    傷甲○○之手臂，致甲○○受有左前臂6 公分切割傷之傷害
    。
二、案經乙○○、甲○○訴由高雄市政府警察局苓雅分局報請臺
    灣高雄地方法院檢察署檢察官聲請簡易判決處刑。
    理  由
一、證據能力之判斷：
    按被告以外之人於審判外之言詞或書面陳述，除法律有規定
    者外，依刑事訴訟法第159 條第1 項之規定，雖不得作為證
    據，但依同法第159 條之5 規定，經當事人於審判程序同意
    作為證據，法院審酌該言詞陳述或書面陳述作成時之情況，
    認為適當者，仍得作為證據，且如當事人、代理人或辯護人
    於法院調查證據時，知有上開不得為證據之情形，而未於言
    詞辯論終結前聲明異議者，視為有前項之同意。而本件關於
    證人乙○○、甲○○於警詢之陳述，被告丙○○於本院行準
    備程序時，明確表示對於證據能力沒有意見（詳本院卷第20
    頁），而被告於本院審理期日均未到庭，審理期間亦未以書
    狀表示對上開證人陳述聲明異議，本院審酌上開陳述作成時
    之情況並無異常，且與本案相關之待證事實具有關連性，因
    認上開證據具有證據能力。
二、事實之認定：
    本件被告即上訴人丙○○固未於審理期日到庭，然依其前於
    偵查中及本院行準備程序時均自承，於上開時、地與乙○○
    、甲○○發生口角爭執，對乙○○說「我還沒找妳算帳，妳
    還敢擋在前面」等語，並割傷甲○○，惟矢口否認有何恐嚇
    、傷害犯行，辯稱：當時大家在吵架罵來罵去，但未將刀子
    架在乙○○脖子上，僅係揮舞刀子嚇乙○○、甲○○而已，
    割傷甲○○後，立即將甲○○送醫云云。惟查：
  (一)被告上開所承核與證人即被告案發時女友乙○○證稱略以：
    96年5 月20日下午6 時30分許在被告租住處，當時甲○○陪
    伊去找被告處理債務，被告否認積欠債務，雙方發生口角，
    被告徒手毆打甲○○頭部，甲○○要報警求救，被告即持刀
    在甲○○面前亂揮，伊遂擋在甲○○前面勸阻，被告將刀子
    架在伊脖子上，並說「我還沒找妳算帳，妳還敢擋在前面」
    ，使伊心生畏懼，隨後被告將伊推開，又持刀在甲○○面前
    揮舞，揮舞過程劃傷甲○○左手等語（詳警卷第4 至6 頁、
    偵查卷第3 至4 頁），證人甲○○證稱略以：於96年5 月20
    日下午6 時30分許，陪乙○○至被告租住處找被告處理債務
    ，被告否認欠乙○○錢，因而發生口角，被告徒手毆打伊頭
    部，伊要打電話報警求救，被告即持刀在伊面前亂揮舞，因
    乙○○擋在伊前面，被告即對乙○○說「我還沒找妳算帳，
    妳還敢擋在前面」，並對伊等說「打電話報警試試看」，因
    被告情緒已失控，伊想逃離現場時，被告劃傷伊左手等語（
    詳警卷第1 至3 頁、偵查卷第3 至4 頁、第15至16頁）大致
    相符，且甲○○同日因左前臂受6 公分切割傷之傷害，前往
    高雄醫學大學附設中和紀念醫院急診行縫合治療，亦有該院
    診斷證明書1 份附卷可稽（詳警卷第9 頁），從而所承堪信
    為真實，被告於96年5 月20日下午6 時30分許在其租住處，
    確與乙○○、甲○○發生口角爭執，爭執過程中，被告曾持
    刀揮舞並對乙○○稱「我還沒找妳算帳，妳還敢擋在前面」
    ，且對乙○○、甲○○嚇稱「打電話報警試試看」，又將甲○○割傷，使受有左前臂6 公分切割傷傷害之事實，應可認
    定。
  (二)證人乙○○為被告妻子，本案發生前雖尚未結婚，然有男女
    朋友關係，而證人甲○○為證人乙○○之表妹，業經被告、
    證人乙○○、甲○○等人陳稱在卷（詳本院卷第20頁、偵查
    卷第4 頁、警卷第5 頁、第2 頁），證人乙○○、甲○○既
    與被告有密切關係，且證人乙○○在檢察官偵查中即表示願
    原諒被告（詳偵查卷第4 頁），證人甲○○事後亦與被告達
    成和解，有和解書附卷可稽（詳偵查卷第20頁），該2 人事
    後並未對被告於本案之所為多予苛責，足見對被告均屬寬厚
    ，則如非事實，自無誣陷被告之可能，從而上開所證均堪信
    為真實。而依證人乙○○所證，被告對其說「我還沒找妳算
    帳，妳還敢擋在前面」時，確有將刀子架在伊脖子上，使伊
    心生畏懼，則所辯未將刀子架在乙○○脖子上，未對乙○○
    為恐嚇，即與上開證述之事實不符，自無可採；另依證人甲○○所證，被告除持刀在面前舞動外，使其欲報警求救，且
    確曾對其等說「打電話報警試試看」，亦可見確因被告之上
    開所為，使乙○○、甲○○受有安全受危害之驚嚇，則所辯
    未恐嚇甲○○，亦與上開證述事實不符，同無可採，從而被
    告在上開爭執過程，確有如事實欄所載之犯行，應可認定。
三、論罪科刑：
  (一)按刑法第305 條之恐嚇罪，係指單純以將來加害生命、身體
    、自由、名譽、財產之事，恐嚇他人致生危害於安全者而言
    ，如對於他人之生命、身體等，以現實之強暴脅迫手段加以
    危害要挾，使人行無義務之事或妨害人行使權利，應構成刑
    法第304 條之強制罪，而非同法第305 條之恐嚇安全罪，此
    有最高法院72年度台上字第5618號判決意旨可資參照，且如
    以加害生命、身體、自由、名譽、財產之事恐嚇他人作為脅
    迫手段，以遂行使人行無義務之事或妨害人行使權利之強制
    犯行，則該恐嚇犯行即為犯強制罪之手段，應包含於強制罪
    之犯行中，不另成立恐嚇罪。
  (二)核被告持刀架住乙○○脖子並告稱「我還沒找妳算帳，妳還
    敢擋在我前面」，及另持刀在甲○○面前揮舞並對乙○○、
    甲○○嚇稱「打電話報警試試看」之所為，均係犯刑法第
    304 條第1 項之強制罪；被告持刀劃傷甲○○之所為，係犯
    刑法第277 條第1 項之傷害罪。被告對告訴人為上開強制犯
    行過程中，雖曾對告訴人言語恐嚇，而該當刑法第305 條之
    恐嚇危害安全罪，然依上開說明，此部分為強制罪之部分行
    為，不另論罪，公訴人認被告另涉刑法第305 條之恐嚇危害
    安全罪嫌，尚有未洽，併予敘明。被告上開強制之手段行為
    間，時間緊接，且均係一面持刀一面以言語威脅之犯罪方法
    大致相同，在社會觀念上應認係單純之同1 行為，其以1 行
    為同時對乙○○、甲○○2 人為強制，為同種想像競合犯，
    應依刑法第55條之規定，從一重之強制罪處斷。其所犯上開
    強制罪及傷害罪間，犯意各別，行為互殊，應予分論併罰。
    又被告所犯強制罪部分雖未經聲請簡易判決處刑，惟係業經
    聲請簡易判決處刑之恐嚇手段之犯罪結果，與之有實質上一
    罪關係，應為聲請簡易判決處刑效力所及，本院自得一併審
    理。原審據以論處被告罪刑，固非無見，惟原審誤被告上開
    所為除犯強制罪、傷害罪外，另犯恐嚇危害安全罪，尚有未
    合，本院自應將原判決撤銷另行改判。爰審酌被告不思以理
    性溝通方式解決紛爭，率邇以粗暴手段對待朋友，所為實屬
    可議，並斟酌其犯罪所生危害、被害人所受傷勢、犯罪之動
    機、目的、手段及犯後之態度等一切情狀，分別量處如主文
    所示之刑，定如主文所示應執行之刑，並諭知如主文所示易
    科罰金之折算標準。
  (三)本件告訴人乙○○、甲○○分別為被告之女友、女友表妹，
    關係均屬親密，且乙○○於案發後已與被告結婚，而乙○○
    於檢察官偵查中即表示願原諒被告，有筆錄附卷可稽（詳偵
    查卷第19頁），另被告與甲○○已達成和解，亦有和解書1
    份附卷可佐（詳偵查卷第20頁），堪認被告在案發後已知所
    悔悟，分別向告訴人致意而取得其等原諒，本院審酌被告前
    未曾受有期徒刑以上刑之宣告，有臺灣高等法院被告前案紀
    錄表附卷可稽（詳本院卷第8 至11頁），且其經歷本件偵、
    審程序，應已知所警惕，信無再犯之虞，應認上開所處之刑
    以暫不執行為適當，爰宣告如主文所示之緩刑，以啟自新。
  (四)被告業經合法傳喚，有送達證書、個人戶籍查詢資料各1 份
    附卷可稽（詳本院卷第35頁、第43頁），且其並未在監在押
    ，亦有臺灣高等法院在監在押全國紀錄表1 份附卷可稽（詳
    本院卷第44頁），此外亦查無可不到庭之正當理由，則本院
    自得不待其陳述，逕行判決，併予敘明。
據上論斷，應依刑事訴訟法第455 條之1 第1 項、第3 項、第
369 條第1 項前段、第371 條，刑法第304 條第1 項、第277 條
第1 項、第41條第1 項前段、第51條第6 款、第74條第1 項第1
款，刑法施行法第1 條之1 ，判決如主文。
本案經檢察官張志杰到庭執行職務。
中    華    民    國    98    年    10    月    30    日
                刑事第六庭審判長法  官  李璧君
                                法  官  曾鈴
                                法  官  鄭峻明
以上正本證明與原本無異。
不得上訴。
中    華    民    國    98    年    10    月    30    日
                                書記官  吳韻芳
附錄論罪科刑之法條：
刑法第277條條第1項
傷害人之身體或健康者，處3 年以下有期徒刑、拘役或1,000 元
以下罰金。
刑法第305條
以加害生命、身體、自由、名譽、財產之事，恐嚇他人致生危害
於安全者，處2 年以下有期徒刑、拘役或300 元以下罰金。
刑法第304條第1項
以強暴、脅迫使人行無義務之事或妨害人行使權利者，處 3 年以
下有期徒刑、拘役或300 元以下罰金。


司法院資訊處製作；財團法人民間司法改革基金會備份。
